臺灣臺中地方法院民事判決　　　　　　 100年度訴字第2487號
原　　　告　劉坤炎
訴訟代理人　陳雅萍
被　　　告　曾家柔
訴訟代理人　黃志豪
上列當事人間因過失傷害案件（100年度交簡字第126號），原告
提起請求損害賠償之附帶民事訴訟，經本院刑事庭移送前來（
100 年度交附民字第224號），於民國100年11月3日言詞辯論終
結，本院判決如下：
    主  文
被告應給付原告新臺幣壹佰零伍萬陸仟參佰陸拾陸元及自民國一
００年八月二日起至清償日止，按年息百分之五計算之利息。
原告其餘之訴駁回。
訴訟費用由被告負擔十分之四，其餘部分由原告負擔。
    事實及理由
一、原告主張：
(一)、被告於民國99年5月20日下午5時52分許，駕駛車牌號碼8850
    -JV號自用小客車，至台中市○○區○○路2段41號前停車後
    欲開啟車門時，本應注意汽車臨時停車或停車，開啟車門時
    ，應注意行人、其他車輛，並讓其先行，而依當時天候晴朗
    ，日間自然光線，路面無缺陷、無障礙物，視距良好等情況
    ，又無不能注意之情事，竟疏未注意後方來車，適有原告騎
    乘車牌號碼TSX-633號輕型機車，沿昌平路由東往西方向行
    駛至該處，被告即貿然開啟左前車門，致原告見狀閃避不及
    ，撞及車門倒地，因而受有頸椎損傷併脫位併神經壓迫、全
    身多處擦挫傷之等傷害，爰依民法第184條、第191條、第
    195條之規定請求新台幣（下同）254萬6366元之損害賠償。
    茲分述如下：
    1.醫療及交通費用：22萬2366元。
      有原證1之醫療費用及交通費用收據為憑。
    2.看護費用：18萬8000元。
      原告因傷勢嚴重，住院（共4日）及術後在家休養3個月期
      間，皆需專人照料，以每日看護費用2,000元計算，共計
      18萬8000元（計算式：2000×94＝188000）。
    3.殘廢賠償：6萬元。
      因本次車禍造成頸椎脊柱傷害，目前脊柱頸部仍遺存顯著
      運動傷害，合併四肢無力，經醫師診斷為肢體障礙輕度，
      已領有殘障手冊。據此，原告請求被告賠償6萬元之殘障
      賠償。
    4.工作損失：33萬6000元。
      原告原任職於維聖資訊科技有限公司擔任送貨員，每月薪
      資2萬8000元。自發生車禍後至今無法工作，原告經濟上
      產生莫大威脅，準此，原告請求被告賠償1年無法工作之
      損失33萬6000元。
    5.精神慰撫金：100萬元。
      查原告所受傷勢嚴重，行動中仍常牽動患部，致如遭受雷
      擊般疼痛抽動，造成行動嚴重不便，精神上確實受有相當
      痛苦。且原告並非熟闇法律之人，於本件刑事案件進行期
      間，常掛念訴訟結果，可謂寢食難安，無一夜成眠，精神
      折磨不可謂之不大。因此，原告請求被告賠償100萬元之
      精神慰撫金。
(二)、並聲明：被告應賠償原告254萬6366元，及自本訴狀繕本送
    達於被告之翌日起（自100年7月28日起）至清償日止，按週
    年百分之五計算之利息。
二、被告則以：
    對於肇事責任及原告請求醫藥費用22萬2366元、看護費用18
    萬8000元、殘廢賠償6萬元及、工作損失33萬6000元部分皆
    不爭執；關於精神慰撫金之部分則請求本院酌定等語。
三、法院之判斷：
(一)、原告主張被告於上揭時、地，駕駛車牌號碼8850-JV號自用
    小客車，至台中市○○區○○路2段41號前停車後欲開啟車
    門時，本應注意汽車臨時停車或停車，開啟車門時，應注意
    行人、其他車輛，並讓其先行，而依當時天候晴朗，日間自
    然光線，路面無缺陷、無障礙物，視距良好等情況，又無不
    能注意之情事，竟疏未注意後方來車，適有原告騎乘車牌號
    碼TSX-633號輕型機車，沿昌平路由東往西方向行駛至該處
    ，被告貿然開啟左前車門，致使原告見狀閃避不及而撞及車
    門倒地，因而受有頸椎損傷併脫位併神經壓迫、全身多處擦
    挫傷之傷害之事實，為被告所不爭執，並有原告提出之中國
    醫藥大學附設醫院、台中榮民總醫院及財團法人慈濟綜合醫
    院台中分院診斷證明書影本在卷可憑。而被告因前開過失傷
    害行為，復經本院刑事庭以100年度交簡字第126號刑事簡易
    案件判處拘役50日確定，亦據本院依職權調閱該刑事案卷，
    查明屬實，是原告主張，自堪信為真實。
(二)、按因故意或過失，不法侵害他人之權利者，負損害賠償責任
    ；汽車、機車或其他非依軌道行駛之動力車輛，在使用中加
    損害於他人者，駕駛人應賠償因此所生之損害；又不法侵害
    他人之身體或健康者，對於被害人因此喪失或減少勞動能力
    或增加生活上之需要時，應負損害賠償責任；不法侵害他人
    之身體、健康者，被害人雖非財產上之損害，亦得請求賠償
    相當之金額，民法第184條第1項前段、第191條之2前段、第
    193條第1項、第195條第1項分別定有明文。復按慰撫金之賠
    償須以人格權遭遇侵害，使精神上受有痛苦為必要，其核給
    之標準與財產上損害之計算不同，然非不可斟酌雙方身分、
    資力與加害程度，及其他各種情形核定相當之數額（最高法
    院51年臺上字第223號判例參照）。本件被告因前揭貿然開
    啟車門之過失，致原告受有上述傷害，被告之過失行為與原
    告之損害間，顯有相當因果關係，原告自得依前揭規定請求
    被告負損害賠償之責。則原告依侵權行為之規定，請求被告
    賠償，自屬有據。茲就原告主張之項目及金額，分述如下：
  1.醫療及交通費用：22萬2366元。
    有原告提出之中國醫藥大學附設醫院收據影本4張、財團法
    人慈濟綜合醫院台中分院收據影本30張、台中榮民總醫院所
    收據影本8張、華安中醫診所收據影本17張、永全復健器材
    行有限公司台中分公司發票影本1張、頭張及寶仁藥局收據
    11 張及計乘車(車資)收據影本50張在卷可憑，且為被告所
    不爭執，應可採信。
  2.看護費用：18萬8000元
    原告主張經醫師指示因傷勢嚴重，住院（共4天）及術後在
    家休養3個月期間，皆需專人照料，請求每日看護費用2,000
    元，共計18萬8000元（計算式：2000×94＝188000），有財
    團法人慈濟綜合醫院台中分院所開立之診斷證明書在卷可憑
    ，被告就此部分亦不爭執，是連同住院期間，其請求94 天
    之看護費用共計18萬8000元，應屬合理。
  3.殘廢賠償：6萬元。
    原告因本次車禍造成頸椎脊柱傷害，目前脊柱頸部仍遺存顯
    著運動傷害，合併四肢無力，經醫師診斷為肢體障礙輕度，
    已領有殘障手冊，業據原告提出殘障手冊，此金額並為被告
    所不爭執，是原告請求被告賠償6萬元之殘障賠償，亦應允
    許。
  4.工作損失：33萬6000元。
    原告原任職於維聖資訊科技有限公司擔任送貨員，每月薪
    資2萬8000元。原告自發生車禍從至今無法工作，請求被告
    賠償1年無法工作之損失33萬6000元，已提出維聖公司勞保
    投保影本及薪資單為證，並為被告所不爭執，自應允許。
  5.精神慰撫金：
    查原告因被告之侵權行為致受有如前所述之傷害，其身體及
    精神受有極大痛苦，是原告依民法第195條第1項之規定，請
    求被告等賠償非財產上損害，自屬有據。本院審酌原告為初
    中畢業，擔任送貨員工作，每月收人28,000元，以及原告所
    受傷害之程度等情況，認為原告請求被告等賠償非財產上損
    害100萬元，尚屬過高，應核減為25萬元，始為適當。原告
    請求被告給付精神慰撫金，逾上開數額部分，尚屬無據，不
    應准許。
  6.綜上所述，原告於105萬6366元【計算式：222366＋188000
    ＋60000＋336000＋250000＝0000000】範圍內之主張，應屬
    有據，其逾此範圍之請求，於法不合，不能准許。
四、從而，原告依侵權行為之法律關係，請求被告給付105萬636
    6元及自起訴狀繕本送達翌日即100年8月2日起至清償日止，
    按年息5％計算之法定利息，為有理由，應予准許。逾此之
    請求，為無理由，應予駁回。
五、本件事證已臻明確，兩造其餘主張、陳述及所提證據，經審
    酌與本院前揭判斷不生影響，毋庸再予審酌，併此敘明。
六、本件原告之訴一部有理由、一部無理由，依民事訴訟法第79
    條，判決如主文。
中    華    民    國    100    年    11    月   17    日
                  民事第三庭   法  官  黃峻隆
正本係照原本作成。
如對本判決上訴，須於判決送達後20日內向本院提出上訴狀。如
委任律師提起上訴者，應一併繳納上訴審裁判費。
中    華    民    國    100    年    11    月   17    日
                                書記官